最高法院刑事判決　　　　　　九十四年度台上字第五四六一號
　　上　訴　人　甲○○
　　　　　　　　　　　　（另案在台灣新竹監獄執行中）
　　選任辯護人　舒建中律師
上列上訴人因違反毒品危害防制條例案件，不服台灣高等法院中
華民國九十四年七月六日上訴第二審更審判決（九十四年度重上
更(四)字第六二號，起訴案號：台灣新竹地方法院檢察署八十八年
度偵字第七八五０號），提起上訴，本院判決如下：
    主  文
原判決撤銷，發回台灣高等法院。
    理  由
本件原判決認定：上訴人甲○○前有多次違反麻醉藥品管理條例
前科紀錄，其中於民國八十六年間，因違反麻醉藥品管理條例案
件，經原審法院判處有期徒刑七月確定，於八十七年八月十九日
執行完畢。仍不知悔改，猶向綽號「廖大哥」之男子購入第二級
毒品安非他命，除供自己施用外，並基於營利之概括犯意，以高
於向綽號「廖大哥」買入之價格，自八十八年八月間起至同年九
月二十六日止，連續在新竹市○○路○段三二五巷五號（起訴書
誤載為三五六巷九號）其住處及新竹市○○路「笑傲江湖ＫＴＶ
」、新竹市○○路「獅子王電動玩具店」內等處，先後七次以一
包新台幣（下同）一千元、二千元不等之金額販賣第二級毒品安
非他命予陳國偉施用。八十八年十月二十八日晚上七時五十分許
，陳國偉在新竹市○○路○段三五六巷九號，被警方查獲持有安
非他命吸食器，乃供出所施用之安非他命係向上訴人購買，警方
即要求陳國偉配合誘捕上訴人，陳國偉乃使用警員之行動電話，
撥打「0000000000」號上訴人所使用行動電話，並向其佯以表示
，欲購買二千元之安非他命等語，上訴人因不知陳國偉已被捕，
予以應允，並約定由陳國偉前往新竹市○○路○段三二五巷五號
上訴人住處交易，嗣上訴人在其住處等候陳國偉不至，乃於同日
晚十時三十分許，攜帶安非他命五小包（淨重二．九二公克）外
出，擬將其中二小包以二千元賣予陳國偉，隨即為埋伏之警員查
獲，並在身上查獲其所有之上開安非他命五小包（含包裝袋）及
非供本件販賣毒品所用安非他命殘渣袋一個及空分裝袋二十一個
（最後一次係陳國偉配合警方而釣出上訴人，其與陳國偉無法達
成交易而未遂）等情。因而撤銷第一審之科刑判決，改判仍論上
訴人以連續販賣第二級毒品，累犯罪，判處有期徒刑柒年陸月，
諭知扣案之第二級毒品安非他命伍小包（共淨重貳點玖貳公克）
沒收銷燬之；該毒品之包裝袋伍個沒收，販賣毒品所得柒仟元沒
收，如全部或一部不能沒收時，以其財產抵償之，固非無見。
惟查：（一）有罪判決書事實之認定與理由之說明必須互相一致
，方為合法。倘若事實之認定與理由之說明不相一致，依刑事訴
訟法第三百七十九條第十四款後段規定，自屬判決理由矛盾之當
然違背法令。原判決理由說明：上訴人於偵查中坦承：陳國偉於
案發當天確有打電話詢問有無安非他命，伊並要陳國偉至伊家門
口。……核與陳國偉稱要向上訴人買安非他命，約定在上訴人家
樓下見面交易之情節相符等語（見原判決第五頁理由二之《五》
第五至九行）。如果無訛，係認上訴人被查獲日雙方係約定在「
上訴人家樓下門口」交易。然理由復說明：證人陳冬陽（查獲上
訴人販賣毒品之員警）於第一審、原審上訴審調查時證述：「因
陳國偉向上訴人說他沒有車子，上訴人不答應，而約定在『上訴
人家巷口』，是第二通電話才說好交易地點」（見原判決第三頁
理由二之（一）第十一至十三行）；而原判決事實則認定：上訴
人乃與陳國偉約定由陳國偉前往新竹市○區○○路二段三二五巷
五號「其住處」交易（見原判決第二頁第九行）。此部分事實之
記載與理由之說明並不一致，且理由前後之說明，亦有不符，顯
屬判決理由矛盾。本院前次發回意旨業經指明，原審仍未細心勾
稽，致此部分之事實真相如何，並未明瞭，瑕疵依然存在，自屬
無可維持。（二）科刑之判決書其宣示之主文，與所載之事實及
理由必須互相適合，否則即屬理由矛盾，其判決當然違背法令。
原判決主文記載：販賣毒品所得「柒仟元」沒收；事實認定：上
訴人……先後七次以一包一千元、二千元不等之金額販賣第二級
毒品安非他命給陳國偉施用等情（見原判決第一頁倒數第一、二
行）；理由內則說明：販賣毒品所得「八千元」（按證人陳國偉
先後購買七次，每次一千元或二千元，因未明確指出每次購買之
確實之金額，僅能從對其有利之認定，即認有六次一千元及一次
二千元共『八千元』），雖未扣案，亦依毒品危害防制條例第十
九條第一項之規定宣告沒收等語（見原判決第十一頁理由四倒數
第四至八行）。其主文之記載與理由之說明互不一致，究竟實情
如何，原判決亦未究明，即有理由矛盾之判決違背法令。上訴意
旨執以指摘，非無理由，應認原判決仍有撤銷發回之原因。
據上論結，應依刑事訴訟法第三百九十七條、第四百零一條，判
決如主文。
中　　華　　民　　國　九十四　年　　九　　月　三十　　日
                      最高法院刑事第七庭
                          審判長法官  林　增　福
                                法官  邵　燕　玲
                                法官  張　清　埤
                                法官  陳　世　雄
                                法官  陳　朱　貴
      本件正本證明與原本無異
                                      書  記  官
中　　華　　民　　國　九十四　年　　十　　月　　六　　日
                                                    Ｒ
